臺灣板橋地方法院刑事判決            100 年度訴字第2506號
公  訴  人  臺灣板橋地方法院檢察署檢察官
被      告  黃志強
上列被告因違反毒品危害防制條例案件，經檢察官提起公訴（10
0 年度毒偵字第5968號），被告於準備程序中就被訴事實為有罪
之陳述，本院合議庭裁定由受命法官獨任行簡式審判程序，茲判
決如下：
    主  文
黃志強施用第一級毒品，累犯，處有期徒刑捌月；扣案之第一級
毒品海洛因包（驗餘合計淨重貳點柒伍公克）及海洛因殘渣袋
壹個均沒收銷燬；上開海洛因之外包裝袋個、吸食器壹組、分
裝杓壹支、磅秤壹台均沒收。又施用第二級毒品，累犯，處有期
徒刑陸月；扣案之吸食器壹組、分裝杓壹支、磅秤壹台均沒收。
應執行有期徒刑壹年，扣案之第一級毒品海洛因包（驗餘合計
淨重貳點柒伍公克）、海洛因殘渣袋壹個，均沒收銷燬之；上開
海洛因之外包裝袋個、吸食器壹組、分裝杓壹支及磅秤壹台均
沒收之。
    事  實
一、
  (一)黃志強前於民國87年間因施用毒品案件，經本院以87年度毒
    聲字第1328號裁定送觀察、勒戒後，認無繼續施用毒品之傾
    向，由臺灣板橋地方法院檢察署檢察官以88年度偵字第4729
    號、第4731號、第7238號、第7239號為不起訴處分確定。又
    於88年間因施用毒品案件，經本院以88年度毒聲字第386 號
    裁定送觀察、勒戒後，認有繼續施用毒品之傾向，復經本院
    以88年度毒聲字第970 號裁定令入戒治處所施以強制戒治，
    於88年7 月9 日停止戒治處分出所，所餘戒治期間交付保護
    管束，嗣於89年2 月10日交付保護管束期滿後，經同署檢察
    官以89年度戒毒偵字第172 號為不起訴處分確定。
  (二)另於86年間因違反麻醉藥品管理條例等案件，經本院以85年
    度訴字第2686號判處有期徒刑5 年2 月、6 月、6 月，就非
    法販賣化學合成麻醉藥品部分提起上訴後，為臺灣高等法院
    以86年度上訴字第2652判處有期徒刑5 年2 月確定，並以88
    年度聲字第815 號與其餘二罪所處之刑定其應執行刑為有期
    徒刑5 年8 月確定，入監執行後於91年2 月22日因縮短刑期
    假釋出監。於假釋期間，又因偽造有價證券案件，經本院以
    91年度訴字第1839號判處有期徒刑1 年10月，提起上訴後，
    為臺灣高等法院以92年度上訴字第3697號駁回上訴確定，上
    開假釋乃經撤銷，並應執行殘刑有期徒刑2 年9 月28日。
  (三)復於93年間因違反槍砲彈藥刀械管制條例案件，經本院以93
    年度訴字第1019號判處有期徒刑1 年4 月，併科罰金新臺幣
    （下同）6 萬元確定；及於同年間因施用毒品案件，經臺灣
    桃園地方法院（下稱桃園地院）以93年度訴字第482 號判處
    有期徒刑8 月、6 月；再於同年間因偽造文書案件，經桃園
    地院以93年度簡字第467 號判處有期徒刑6 月、3 月；另因
    贓物案件，經桃園地院以93年度桃簡字第1838號判處有期徒
    刑5 月；又因違反槍砲彈藥刀械管制條例案件，經桃園地院
    以94年度桃簡字第1368號判處有期徒刑4 月，併科罰金3 萬
    元；嗣上開有期徒刑之罪經桃園地院以96年度聲減字第7820
    號裁定就上開各罪所宣告之刑減其二分之一，並更定其應執
    行刑為有期徒刑1 年10月確定，經接續上開(二)之殘刑及有期
    徒刑執行後，於98年7 月16日縮短刑期假釋出監，所餘刑期
    交付保護管束，於99年2 月15日保護管束期滿未經撤銷，其
    未執行之刑以已執行完畢論。
二、詎黃志強猶不知悔改，明知海洛因、甲基安非他命分別為毒
    品危害防制條例所定之第一、二級毒品，依法不得持有及施
    用，竟基於施用第一、二級毒品之犯意，分別於100 年8 月
    18日凌晨1 時許為警採尿時起回溯26小時內之某時（為警查
    獲後至採尿時止人身自由受公權力拘束之時間應予排除），
    及100 年8 月17日晚間6 、7 時許，均在其女友楊海韻位在
    臺北市中山區○○○路○ 段11巷5 號4 樓住處，以將海洛因
    、甲基安非他命放入玻璃球燒烤嗅吸煙霧之方式，分別施用
    海洛因及甲基安非他命各1 次。嗣於100 年8 月17日晚間8
    時許，在臺北市中山區○○○路○ 段11巷口，因涉嫌販賣毒
    品予呂正忠時為警當場查獲（涉犯販賣毒品罪嫌，經檢察官
    另案偵辦中），經對其採尿送驗，結果呈嗎啡及安非他命類
    陽性反應，因而查悉上情，且經同意搜索上開楊海韻住處，
    為警扣得海洛因3 包（驗餘合計淨重2.75公克）、吸食器1
    組、分裝杓1 支、海洛因殘渣袋1 個、磅秤1 臺等物。
三、案經新北市政府警察局三重分局移送臺灣板橋地方法院檢察
    署檢察官偵查起訴。
    理  由
一、本件被告黃志強所犯均係死刑、無期徒刑、最輕本刑為3 年
    以上有期徒刑以外之罪，其於準備程序中就被訴事實為有罪
    之陳述，本院告知簡式審判程序之旨，並聽取公訴人、被告
    之意見後，經合議庭裁定由受命法官獨任進行簡式審判程序
    審理，合先敘明。
二、被告上揭施用第一級毒品犯行，業據其於本院審理時坦承不
    諱，而其上揭施用第二級毒品犯行，則據其於警詢、偵查中
    及本院審理時自白在卷，復有新北市政府警察局三重分局搜
    扣押筆錄暨扣押物品目錄表1 份、現場暨扣案物照片共7 張
    附卷可稽，而其於100 年8 月18日凌晨1 時許為警採集之尿
    液，經送台灣檢驗科技股份有限公司鑑驗結果，確呈嗎啡及
    安非他命類陽性反應，有該公司100 年8 月30日出具之濫用
    藥物檢驗報告及上開分局查獲毒品案件被移送者姓名及代碼
    對照表各1 紙在卷可稽（見偵查卷第29頁、第59頁），足以
    佐證被告自白與事實相符，堪以採信。至檢察官起訴被告施
    用第一級毒品海洛因係在「不詳處所」以「不詳方式」為之
    ，惟被告於本院審理程序業已陳明其施用第一級毒品之方式
    及地點，本件自應以被告所述為其犯罪事實記載。是被告犯
    行洵堪認定，應依法論科。
三、而按毒品危害防制條例於92年7 月9 日修正公布，自93年1
    月9 日施行，其中第20條、第23條將施用毒品之刑事處遇程
    序，區分為「初犯」及「5 年內再犯」、「5 年後再犯」。
    依其立法理由之說明：「初犯」，經觀察、勒戒或強制戒治
    後，應為不起訴處分或不付審理之裁定；經觀察、勒戒或強
    制戒治執行完畢釋放後，「5 年內再犯」者，因其再犯率甚
    高，原實施之觀察、勒戒及強制戒治既已無法收其實效，爰
    依法追訴或裁定交付審理。至於經觀察、勒戒或強制戒治執
    行完畢釋放後，「5 年後再犯」者，前所實施之觀察、勒戒
    或強制戒治已足以遮斷其施用毒品之毒癮，為期自新及協助
    其斷除毒癮，仍適用「初犯」規定，先經觀察、勒戒或強制
    戒治之程序。從而依修正後之規定，僅限於「初犯」及「5
    年後再犯」二種情形，始應先經觀察、勒戒或強制戒治程序
    ；倘被告於5 年內已再犯，經依法追訴處罰，縱其第3 次（
    或第3 次以上）再度施用毒品之時間，在初犯經觀察、勒戒
    或強制戒治執行完畢釋放5 年以後，已不合於「5 年後再犯
    」之規定，且因已於「5 年內再犯」，顯見其再犯率甚高，
    原實施觀察、勒戒或強制戒治，已無法收其實效，即應依該
    條例第10條處罰。查被告前有如事實一、(一)所載強制戒治執
    行完畢紀錄，有臺灣高等法院被告前案紀錄表在卷可憑，雖
    被告係於上開強制戒治執行完畢而釋放5 年後再犯本件施用
    毒品犯行，惟其於強制戒治執行完畢釋放後5 年內（即93年
    間）曾因施用毒品遭追訴處罰，已如前述，則其前所實施之
    強制戒治未足以遮斷施用毒品之癮，依上開說明，自與前揭
    條例第20條第3 項之規定僅得適用於「5 年後再犯」之情形
    不合（最高法院95年度台非字第59號判決可參），是被告本
    件犯行自應依同條例第10條第1 項、第2 項論科。
四、再按海洛因、甲基安非他命分別為毒品危害防制條例第2 條
    第2 項第1 款、第2 款所定之第一級、第二級毒品，依法不
    得持有及施用，核被告所為，係犯毒品危害防制條例第10條
    第1 項之施用第一級毒品罪及同條第2 項之施用第二級毒品
    罪，其施用前後持有海洛因之低度行為、施用前持有甲基安
    非他命之低度行為，分別為施用之高度行為所吸收，均不另
    論罪。又被告上開二次施用毒品犯行，犯意各別，行為互異
    ，應予分論併罰。查被告前有如事實欄一、(二)、(三)所載之有
    期徒刑執行完畢紀錄，有卷附上開被告前案紀錄表可按，其
    於受有期徒刑執行完畢後，5 年以內故意再犯本件有期徒刑
    以上之二罪，均為累犯，皆應依刑法第47條第1 項之規定加
    重其刑。
五、爰審酌被告前曾因施用毒品經送觀察、勒戒及強制戒治後而
    受不起訴處分，已受毒品危害防制條例對施用毒品者之寬典
    ，隨後又因施用毒品經法院判處罪刑確定，應知所警惕，竟
    仍再次施用，顯見並無悔意，其施用海洛因、甲基安非他命
    行為，不惟戕害自己身心健康，並嚴重危害社會風氣；兼衡
    其智識程度為高中畢業（見警詢筆錄），犯罪動機、目的、
    手段，所犯尚未危及他人個人法益，且均坦承犯行，犯後態
    度尚稱良好等一切情狀，各量處如主文所示之刑，並定應執
    行之刑，以資懲儆。
六、扣案之粉塊狀物品2 包及粉末狀物品1 包，經送驗結果，均
    檢出第一級毒品海洛因成分，驗餘合計淨重2.75公克，有法
    務部調查局濫用藥物實驗室100 年10月14日出具之鑑定書1
    紙附卷可稽（見本院卷第35頁），又前揭扣案毒品業據被告
    於本院審理時自陳為其施用第一級毒品後所剩餘；另扣案之
    無法析離微量毒品之海洛因殘渣袋1 個，均為查獲之毒品，
    不問屬於犯人與否，均應依毒品危害防制條例第18條第1 項
    前段之規定宣告沒收銷燬。又上開海洛因之外包裝袋3 個，
    為其犯持有第一級毒品所用之物；又吸食器1 組、分裝杓1
    支及磅秤1 臺則係被告所有，供其施用第一級毒品及第二級
    毒品所用之物，此均據被告於本院審理時供陳在卷（見本院
    卷第44頁），爰併依刑法第38條第1 項第2 款規定於所宣告
    之主刑項下沒收之。
七、至本件扣案之第二級毒品甲基安非他命4 包、分裝袋2 大包
    、行動電話1 支（含門號0000000000號SIM 卡1 張）及現金
    2,000 元雖均為被告所有，惟該扣案之第二級毒品甲基安非
    他命4 包（驗餘淨重合計5.8213公克）為被告販賣第二級毒
    品所剩餘，其餘物品亦與本件施用毒品事實無涉，此亦經被
    告於審理程序時供述甚明，為日後審理被告另案所涉販賣毒
    品案件所需，本件就上開扣案物品均不另宣告沒收，附此敘
    明。
據上論斷，應依刑事訴訟法第273 條之1 第1 項、第299 條第1
項前段，毒品危害防制條例第10條第1 項、第2 項、第18條第1
項前段，刑法第11條、第47條第1 項、第51條第5 款、第38條第
1 項第2 款，判決如主文。
本案經檢察官周芳怡到庭執行職務。
中    華    民    國   100    年    11    月    11    日
                  刑事第十二庭  法  官  曹惠玲
上列正本證明與原本無異。
如不服本判決，應於判決送達後10日內敘明上訴理由，向本院提
出上訴狀 (應附繕本) ，上訴於臺灣高等法院。其未敘述上訴理
由者，應於上訴期間屆滿後20日內向本院補提理由書「切勿逕送
上級法院」。
                                書記官  蕭佩宜
中    華    民    國   100    年    11    月    11    日
附錄本案論罪科刑法條全文：
毒品危害防制條例第10條
施用第一級毒品者，處6 月以上5 年以下有期徒刑。
施用第二級毒品者，處3 年以下有期徒刑。